臺灣高等法院刑事判決
110年度上易字第905號
上  訴  人  臺灣新竹地方檢察署檢察官
被      告  王玉



上列上訴人因被告犯竊盜罪，不服臺灣新竹地方法院110年度易
字第107號，中華民國110年3月12日第一審判決（起訴案號：臺
灣新竹地方檢察署109年度偵字第3937號），提起上訴，本院判
決如下：
    主    文
原判決撤銷。
甲○共同犯攜帶兇器竊盜罪，累犯，處有期徒刑柒月。
    犯罪事實
一、甲○與徐紹緯（所犯竊盜罪，業經原審論處罪刑確定）共同
    意圖為自己不法之所有，基於攜帶兇器竊盜之犯意聯絡，於
    民國109年3月6日上午8時29分許，由徐紹緯駕駛所竊得詹德
    堯即和昌汽車材料行所有、原車牌號碼為00-0000號、現已
    報廢之自用小客 車（徐紹緯與甲○所犯結夥三人以上竊盜自
    用小客車部分，業經臺灣宜蘭地方法院論處罪刑確定）搭載
    甲○，前往新竹縣○○市○○○路00號旁之停車場內，乘現場無人
    注意之際，由甲○持客觀上足以對人之生命、身體、安全構
    成威脅而具有危險性，可供兇器使用之扳手或螺絲起子1把
    ，竊取新竹縣竹北市公所所有之車牌號碼000-0000號自用小
    客車車牌1面，得手後旋即交由徐紹緯改懸掛前揭所竊得彭
    秀珍所有、現已報廢之自用小客車上，以規避警方查緝。嗣
    經新竹縣竹北市公務車保管人乙○○發現遭竊而報警處理，始
    循線查獲上情。
二、案經乙○○訴由新竹縣政府警察局竹北分局報請臺灣新竹地方
    檢察署檢察官偵查起訴。
    理    由
壹、證據能力方面：
一、按被告以外之人於審判外之陳述，雖不符刑事訴訟法第159
    條之1至第159條之4之規定，然經當事人於審判程序同意作
    為證據，法院審酌該言詞陳述或書面陳述作成時之情況，認
    為適當者，亦得為證據；當事人、代理人或辯護人於法院調
    查證據時，知有刑事訴訟法第159條第1項不得為證據之情形
    ，而未於言詞辯論終結前聲明異議者，視為有前項之同意，
    刑事訴訟法第159條之5定有明文。查，本判決下列認定事實
    所引用之被告以外之人於審判外所為之供述證據資料（包含
    人證與文書等證據），並無證據證明係公務員違背法 定程
    序所取得；而檢察官、被告甲○對本院審理期日提示之卷證
    ，均不爭執其證據能力（見本院卷第87頁），且迄至言詞辯
    論終結前亦未再聲明異議，本案證據資料作成時之情況，核
    無違法取證或其他瑕疵，證明力亦無明顯過低之情形，認為
    以之作為證據為適當，依刑事訴訟法第159條之5規定，自均
    得作為證據。
二、至於非供述證據部分，檢察官及被告均不爭執其證據能力（
    見本院卷第87頁），復均查無違反法定程序取得或其他不得
    作為證據之情形，且經本院於審理期日提示予檢察官及被告
    而為合法調查，應認均有證據能力。
貳、實體部分：
一、認定犯罪事實所憑之證據及理由： 
    上揭犯罪事實，業據被告於偵查、原審及本院審理中均坦承
    不諱（見偵卷第82至84頁；原審卷第99、104至106頁；本院
    卷第89至90頁），核與告訴人乙○○於警詢時指訴情節相符（
    見偵卷第9至10頁），復經證人即共同被告徐紹緯於偵查及
    原審審理中證述、證人彭秀珍於警詢時證述屬實（見偵卷第
    4至5、6至8、93至94頁；原審卷第84至85、93頁），並有竹
    北分局竹北派出所警員職務報告、廢機動車輛回收管制聯單
    、新竹縣政府警察局車輛協尋電腦輸入單、失車-案件基本
    資料詳細畫面報表及監視器錄影檔案畫面翻拍照片等件在卷
    可稽（見偵卷第3、13、15、15-1、29至33頁），足認被告
    前揭任意性自白核與事實相符，應堪採信。綜上，本案事證
    明確，被告犯行堪予認定，應予依法論科。
二、論罪：   
  ㈠按刑法第321條第1項第3款之攜帶兇器竊盜罪，係以行為人攜
    帶兇器為其加重條件，此所謂兇器，其種類並無限制，凡客
    觀上足對人之生命、身體、安全構成威脅，具有危險性之兇
    器均屬之，且祗須行竊時攜帶此種具有危險性之兇器為已足
    ，並不以攜帶之初有行兇之意圖為必要（最高法院79年台上
    字第5253號判例參照）。查被告於行竊時所攜帶之扳手或螺
    絲起子1把，係一般家庭所用之扳手或螺絲起子，業據被告
    於本院審理時供承在卷（見本院卷第90頁），足認該扳手或
    螺絲起子1把係金屬物品，質地堅硬，是其客觀上具有危險
    性，足以對人之身體、生命、安全構成威脅，顯為刑法第32
    1條第1項第3款所指之兇器無疑。是核被告所為，係犯刑法
    第321條第1項第3款之攜帶兇器竊盜罪。起訴書認被告所為
    ，係犯刑法第320條第1項之普通竊盜罪，容有未洽，惟起訴
    之社會基本事實同一，並經原審及本院均踐行告知罪名程序
    （見原審卷第98頁；本院卷第85頁）後，予以檢察官及被告
    辯論，業已保障被告之防禦權，爰依法變更起訴法條予以審
    理。
  ㈡被告與共同被告徐紹緯間就上開犯行，有犯意聯絡及行為分
    擔，應論以共同正犯。
三、刑之加重事由：
    依108年2月22日公布之司法院釋字第775號解釋文：「刑法
    第47條第1項規定：『受徒刑之執行完畢，或一部之執行而赦
    免後，5年以內故意再犯有期徒刑以上之罪者，為累犯，加
    重本刑至二分之一。』有關累犯加重本刑部分，不生違反憲
    法一行為不二罰原則之問題。惟其不分情節，基於累犯者有
    其特別惡性及對刑罰反應力薄弱等立法理由，一律加重最低
    本刑，於不符合刑法第59條所定要件之情形下，致生行為人
    所受之刑罰超過其所應負擔罪責之個案，其人身自由因此遭
    受過苛之侵害部分，對人民受憲法第8條保障之人身自由所
    為限制，不符憲法罪刑相當原則，牴觸憲法第23條比例原則
    。於此範圍內，有關機關應自本解釋公布之日起2年內，依
    本解釋意旨修正之。於修正前，為避免發生上述罪刑不相當
    之情形，法院就該個案應依本解釋意旨，裁量是否加重最低
    本刑。」是在該解釋文公布後，本院即應依此就個案裁量是
    否有依刑法第47條第1項規定加重最低本刑之必要。查，被
    告前於103年間因違反兒童及少年性交易防制條例案件，經
    原審法院以104年度訴字第36號判決判處有期徒刑1年2月確
    定；復於104年間因犯傷害、成年人故意對少年犯強制等罪
    ，經原審法院以104年度易字第235號判決分別判處有期徒刑
    6月、4月，應執行有期徒刑8月確定。上開2罪，經原審法院
    以107年度聲字第543號裁定應執行有期徒刑1年8月確定，於
    108年2月14日縮刑期滿執行完畢等情，有本院被告前案紀錄
    表1份在卷可參，其於有期徒刑執行完畢5年內故意再犯本案
    最重本刑為有期徒刑以上之罪，符合刑法第47條第1項累犯
    之規定，本院審酌被告上述違反兒童及少年性交易防制條例
    等案件，甫於108年2月14日因縮刑期滿執行完畢，理應生警
    惕作用，期待其返回社會後能因此自我控管，惟被告竟未生
    警惕，復故意再犯本件攜帶兇器竊盜犯行，足見前罪之徒刑
    執行成效不彰，被告對刑罰之反應力顯然薄弱，暨權衡各罪
    之法律目的、罪刑相當原則及相關刑事政策，並依司法院釋
    字第775號解釋意旨為整體評價裁量後，尚不生被告以累犯
    所處之刑罰超過其所應負擔罪責，人身自由因此遭受過苛侵
    害之情形，爰就被告所犯，依累犯規定加重其最低本刑。
四、撤銷改判之理由：
  ㈠原審以被告犯竊盜犯行，事證明確，予以論罪科刑，固非無
    見。惟查：被告此部分所為係犯刑法第321條第1項第3款之
    攜帶兇器竊盜罪，業經本院認定如前，原審未察，遽認被告
    係犯刑法第320條第1項之普通竊盜罪，容有未洽。檢察官上
    訴意旨執此指摘原判決不當，為有理由，自應由本院予以撤
    銷改判。
  ㈡爰以行為人責任為基礎，審酌被告前尚有妨害名譽等前科，
    有本院被告前案紀錄表1份在卷可按，素行難認良好，案發
    時年輕力壯，非無謀生能力，竟不思以正當途徑牟取所需，
    與共同被告徐紹緯共同意圖為自己不法之所有，恣意持客觀
    上足以危害人生命、身體，可供兇器使用之扳手或螺絲起子
    1把竊取他人財物，造成他人財物之損失，顯無尊重他人財
    產權之觀念，所為影響社會治安，所為當予非難，惟犯後坦
    承犯行，態度尚可，然迄今尚未與告訴人達成和解，兼衡其
    犯罪之動機、目的、犯罪所生之危害、於本院審理時自承智
    識程度為高職肄業、家庭經濟狀況為勉持，原從事服務業、
    家中尚有母親、妹妹，並育有3個小孩之生活狀況（見本院
    卷第90至91頁）等一切情形，量處如主文第2項所示之刑。
  ㈢沒收：
    ⒈按供犯罪所用、犯罪預備之物或犯罪所生之物，屬於犯罪
      行為人者，得沒收之；犯罪所得，屬於犯罪行為人者，沒
      收之；於全部或一部不能沒收或不宜執行沒收時，追徵其
      價額，不予宣告沒收或追徵，刑法第38條第2項前段、第3
      8條之1第1項前段、第3項分別定有明文。次按刑法第38條
      之2第2項規定：宣告前2條（即第38條、第38條之1）之沒
      收或追徵，有過苛之虞、欠缺刑法上之重要性、犯罪所得
      價值低微，或為維持受宣告人生活條件之必要者，得不宣
      告沒收或酌減之。
    ⒉查被告持以行竊之工具，並未扣案，且並無證據證明該工
      具是否為被告所有或仍存在，爰不為沒收之諭知。
    ⒊至於被告與共同被告徐紹緯所竊得之車號000-0000號自用
      小客車車牌1面，雖為本案被告與共同被告徐紹緯之犯罪
      所得，本應宣告沒收之；惟上開車牌之本體價值低微，其
      價值並非存在於物品之形體本身，被害人均可藉由監理機
      關補發新車牌，將原車牌報廢，即可回復原車輛上路之正
      常狀態，是對上開車牌宣告沒收或追徵尚欠缺刑法上之重
      要性，爰依刑法第38條之2第2項之規定，均不予宣告沒收
      。
據上論斷，應依刑事訴訟法第369條第1項前段、第364條、第299
條第1項前段、第300條，判決如主文。
本案經檢察官陳榮林提起公訴，檢察官翁旭輝提起上訴，檢察官
楊淑芬到庭執行職務。
中　　華　　民　　國　　110 　年　　8 　　月　　18　　日
                  刑事第二十三庭審判長法　官  許永煌
                                      法　官  黃美文
                                      法　官  雷淑雯
以上正本證明與原本無異。
不得上訴。
                                      書記官  林立柏
中　　華　　民　　國　　110 　年　　8 　　月　　19　　日
附錄：本案論罪科刑法條全文
中華民國刑法第321條：
犯前條第1項、第2項之罪而有下列情形之一者，處6月以上5年以
下有期徒刑，得併科50萬元以下罰金：
一、侵入住宅或有人居住之建築物、船艦或隱匿其內而犯之。
二、毀越門窗、牆垣或其他安全設備而犯之。
三、攜帶兇器而犯之。
四、結夥三人以上而犯之。
五、乘火災、水災或其他災害之際而犯之。
六、在車站、港埠、航空站或其他供水、陸、空公眾運輸之舟、
    車、航空機內而犯之。
前項之未遂犯罰之。